臺灣高等法院刑事判決
110年度原交上易字第3號
上  訴  人  
即  被  告  林冠廷
指定辯護人  本院公設辯護人陳德仁  
上列上訴人即被告因過失傷害案件，不服臺灣士林地方法院109
年度審原交易字第38號，中華民國109年12月30日第一審判決（
起訴案號：臺灣士林地方檢察署109年度偵字第13672號），提起
上訴，本院判決如下：
    主  文
原判決撤銷。
甲○○犯過失傷害罪，處有期徒刑貳月，如易科罰金，以新臺幣壹
仟元折算壹日。緩刑貳年。
    事  實
一、甲○○本應注意行車前應詳細檢查車輛，以確認車輛及其上裝
    置、配備等均確實有效而能正確運作，且其並無不能注意之
    情事，竟疏未注意上情即駕駛車牌號碼0000－00號自用小客
    車（下稱本案小客車）並搭載洪嘉伶上路，適於民國108年1
    1月15日18時55分許，沿桃園市○○區○道○號高速公路由南往
    北方向行駛而行經國道一號高速公路北向47.9公里處之際，
    其所駕駛本案小客車先發生異音繼而失控打滑，車頭因而向
    後翻轉，恰有丙○○駕駛車牌號碼000-00號營業小客車搭載乙
    ○○自同向後方行駛至該處，兩車發生碰撞，致丙○○受有頸部
    拉傷及胸部挫傷等傷害，乙○○則受有右鎖骨粉碎性骨折、雙
    側第4肋骨骨折、左側肩胛骨骨折及腦震盪等傷害。甲○○在
    肇事後，於犯罪未被有偵查犯罪職權之機關或公務員發覺前
    ，於員警據報到場處理時在場，並當場承認為肇事人而自首
    接受裁判。
二、案經丙○○、乙○○訴由臺灣新北地方檢察署呈請臺灣高等檢察
    署檢察長核准令轉臺灣士林地方檢察署檢察官偵查起訴。
    理  由
一、證據能力
(一)按被告以外之人於審判外之陳述，雖不符前4條（刑事訴訟
    法第159條之1至第159條之4）之規定，而經當事人於審判程
    序同意作為證據，法院審酌該言詞陳述或書面陳述作成時之
    情況，認為適當者，亦得為證據；當事人、代理人或辯護人
    於法院調查證據時，知有第159條第1項不得為證據之情形，
    而未於言詞辯論終結前聲明異議者，視為有前項之同意，刑
    事訴訟法第159條之5第1項、第2項分別定有明文。
(二)本判決所引被告以外之人於審判外之供述證據筆錄，因檢察
    官、辯護人於本院準備程序及審理時對於該等證據均未爭執
    證據能力（見本院卷第73至74、98至99頁）；上訴人即被告
    甲○○（下稱被告）於本院審理期日雖經合法傳喚未到庭，然
    其於本院準備程序時對於該等證據亦未爭執證據能力（見本
    院卷第73至74頁），且迄至言詞辯論終結前均未聲明異議，
    本院審酌此等供述證據筆錄製作時之情況，並無違法不當及
    證明力明顯過低之瑕疵，認以之作為證據應屬適當，復經本
    院依法踐行調查證據程序，揆諸前開規定，本院認此等證據
    均具有證據能力。又本判決所援引之其他文書、物證，因檢
    察官、辯護人於本院準備程序及審理時對於該等證據均未爭
    執證據能力（見本院卷第73至74、99至100頁）；被告於本
    院準備程序時對於該等證據亦未爭執證據能力（見本院卷第
    73至74頁），且無證據證明係公務員違背法定程序所取得，
    亦無顯有不可信之情況或不得作為證據之情形，復經本院依
    法踐行調查證據程序，自均具有證據能力。
二、認定被告犯罪事實所憑之證據及理由　　
    被告於本院審理期日雖經合法傳喚未到庭，然上開事實，迭
    據被告於警詢、偵查、原審及本院準備程序時（見他字第30
    64號卷第23至29、67至71頁、偵字卷第13至15頁、審原交易
    字卷第39至43、45至49頁、本院卷第74頁）坦承不諱，並經
    證人即告訴人丙○○於警詢（見他字第3064號卷第31至37頁）
    、證人即告訴人乙○○於警詢（見他字第3064號卷第43至45頁
    ，下合稱告訴人丙○○、乙○○為告訴人2人）及證人洪嘉伶於
    警詢（見他字第3064號卷第39至41頁）證述明確，且有道路
    交通事故現場圖、道路交通事故調查表(一)、道路交通事故
    調查報告表(二)（見他字第3064號卷第15至21頁）、現場及
    車損照片（見他字第3664號卷第11至12頁反面、他字第3064
    號卷第55至61頁）、國道公路警察局第一公路警察大隊道路
    交通事故初步分析研判表（見他字第3664號卷第10頁、他字
    第3064號卷第11頁）等附卷可稽；又告訴人2人係因本案車
    禍事故而分別受有如事實欄一所示傷害，亦有長庚醫療財團
    法人林口長庚紀念醫院診斷證明書在卷可按（見他字第3664
    號卷第7至9頁），堪認被告上開過失駕駛肇事行為與告訴人
    2人所受如事實欄一所示傷害間，具有相當因果關係無誤，
    被告前開任意性自白應與事實相符，可以採信。本案事證明
    確，被告犯行堪以認定，應依法論科。
三、法律適用
(一)核被告所為，係犯刑法第284條前段過失傷害罪。
(二)被告以一過失行為，同時造成告訴人2人受有如事實欄所示
    傷害，為一行為觸犯數罪名之想像競合犯，應依刑法第55條
    規定，從一重處斷。
(三)本案係報案人或勤指中心轉來資料未報明肇事人姓名，處理
    人員前往現場處理時，肇事人在場，並當場承認為肇事人乙
    節，有國道公路警察局道路交通事故肇事人自首情形紀錄表
    存卷可憑（見他字第3064號卷第51頁），堪認被告在肇事後
    ，於犯罪未被有偵查犯罪職權之機關或公務員發覺前，於員
    警據報到場處理時在場，並當場承認為肇事人而自首接受裁
    判甚明，爰依刑法第62條前段規定減輕其刑。
四、撤銷改判之理由
(一)原審審理後，認被告犯罪事證明確，援引刑法第284條前段
    、第55條前段、第41條第1項前段、第62條前段，刑法施行
    法第1條之1第1項等規定予以論罪科刑，固非無見。然查：
    按刑罰之量定，固屬法院自由裁量之職權行使，惟刑事審判
    之量刑，旨在實現刑罰權之分配的正義，故法院對科刑判決
    之被告量刑，應符合罪刑相當原則，使罰當其罪，以契合人
    民之法律感情。此所以刑法第57條明定科刑時應審酌一切情
    狀，尤應注意該條所列各款情形，以為科刑輕重之標準（最
    高法院95年度台上字第1779號判決意旨參照）。再法院對於
    被告之量刑，亦應受比例原則與平等原則等一般法律原則之
    支配，以期達成客觀上之適當性、相當性與必要性之價值要
    求；又行為人犯後悔悟之程度，是否力謀恢復原狀或與被害
    人（告訴人）達成和解，及其後是否能確實履行和解條件，
    以彌補被害人（告訴人）之損害，均攸關於法院判決量刑之
    審酌，且基於「修復式司法」理念，國家亦有責權衡被告接
    受國家刑罰權執行之法益與確保被害人（告訴人）損害彌補
    之法益，務必使二者間在法理上力求衡平。查被告於原審判
    決後已與告訴人2人達成和解，並給付款項完畢，業經被告
    供陳明確（見本院卷第72頁），且告訴人2人均表示若被告
    依照和解條件履行，願意原諒被告等語（見本院卷第61、63
    頁），復有和解書、郵政跨行匯款申請書（均影本）、本院
    公務電話查詢紀錄表及來電紀錄表等在卷可按（見本院卷第
    25至31、61至67頁），堪認被告已盡力彌補告訴人2人，且
    已獲得告訴人2人諒解，原審未及審酌被告與告訴人2人業已
    達成和解之情而量處罪刑，顯與本院審酌科刑之情狀有所不
    同，刑度難謂允當，尚有未洽。被告以其已與告訴人2人和
    解，請求從輕量刑等語為由提起上訴，為有理由，原判決無
    可維持，應由本院予以撤銷改判。
(二)量刑      
    爰審酌被告前開過失情節為本案車禍事故之肇事原因，且造
    成告訴人2人受有如事實欄一所示傷害，實有不該，參諸被
    告自始坦承犯行，復已與告訴人2人達成和解，並給付款項
    完畢，告訴人2人均表示若被告依照和解條件履行，願意原
    諒被告等語，均如前述，堪認被告業已取得告訴人2人諒解
    ，兼衡被告素行、高中肄業之智識程度，現為職業軍人，每
    月收入約新臺幣4萬元，已婚，有1未成年之子待其扶養之生
    活狀況等一切情狀，量處如主文第2項所示之刑，並諭知易
    科罰金之折算標準。
五、緩刑宣告之說明
　　查被告未曾因故意犯罪受有期徒刑以上刑之宣告，有本院被
    告前案紀錄表附卷可考（見本院卷第35頁），其因上開過失
    行為致罹刑典，業已坦承犯行，復與告訴人2人達成和解，
    且給付款項完畢，告訴人2人亦均表示若被告依照和解條件
    履行，願意原諒被告等情（見本院卷第61、63頁），均經本
    院詳述如前，堪認告訴人2人均已宥恕被告犯行而不再追究
    ，本院認被告經本案偵、審程序及科刑教訓，當知警惕，上
    開所宣告之刑以暫不執行為適當，爰依刑法第74條第1項第1
    款規定，宣告緩刑2年，以啟自新。
六、被告經合法傳喚，無正當理由不到庭，爰不待其陳述，逕行
    判決。
據上論斷，應依刑事訴訟法第371條、第369條第1項前段、第364
條、第299條第1項前段，刑法第284條前段、第55條、第62條前
段、第41條第1項前段、第74條第1項第1款，刑法施行法第1條之
1第1項，判決如主文。
本案經檢察官楊冀華提起公訴，檢察官蕭方舟到庭執行職務。
中　　華　　民　　國　　110 　年　　4 　　月　　28　　日
                  刑事第十八庭  審判長法  官  何俏美
                                      法  官  葉乃瑋
                                      法  官  黃紹紘
以上正本證明與原本無異。
不得上訴。 
                                      書記官  顏淑華
中　　華　　民　　國　　110 　年　　5 　　月　　3 　　日

附錄本案論罪科刑法條全文
中華民國刑法第284條
因過失傷害人者，處1年以下有期徒刑、拘役或10萬元以下罰金
；致重傷者，處3年以下有期徒刑、拘役或30萬元以下罰金。